臺灣臺北地方法院民事判決　　　　　　　95年度訴字第7937號
原　　　告　甲○○
　　　　　　乙○○
　　　　　　丙○○
　　　　　　丁○○
共　　　同
訴訟代理人　楊鈞國律師
複代理人　　楊惠琳律師
被　　　告　慈正股份有限公司
法定代理人　戊○○
訴訟代理人　邱新福律師
上列當事人間返還印鑑章等事件，本院於民國96年9月20日言詞
辯論終結，判決如下：
    主  文
原告之訴駁回。
訴訟費用由原告負擔。
    事實及理由
一、原告起訴主張：本件原告請求被告返還印鑑章，並請求被告
    公司股東名簿變更登記，並交付股票，其陳述如下：
  (一)返還印鑑章部分：
    按被告公司計有羅森、辛○○、羅裕傑、戊○○（下稱羅森
    等人），及原告甲○○、乙○○，且亦均為訴外人十傑企業
    管理顧問股份有限公司（下稱十傑公司）之股東，而原告甲○○、乙○○關於2公司之股東印鑑章，均屬同一，現因案
    遭本院檢察署95年度偵字第9934號扣押中，合先敘明。查原
    告甲○○、乙○○，分別擔任被告公司之董事、監察人。而
    查，下列情事可知原告甲○○、乙○○之印鑑章係由被告公
    司持有中：
  (1)被告公司自成立起歷年向台北市政府建設局、國稅局等主管
    機關送交文上，均僅有原告甲○○、乙○○之印章，並無原
    告甲○○、乙○○之簽名。
  (2)再由羅森（正大會計師事務所負責人）、羅裕傑（十傑公司
    負責人）、辛○○（十傑公司及被告公司前任負責人）並曾
    於委請律師所發台北南海郵局第1188號存證信函中承認保管
    原告甲○○、乙○○之十傑公司印鑑章及股票。
  (3)被告公司股東己○○之股東印鑑章，係由辛○○保管及行使
    ，被告公司迄至民國（下同）96年4月14日始返還己○○股
    東印鑑。而羅森等人於90年9月4日十傑公司第一次股東臨時
    會中解除原告甲○○、乙○○之董事、監察人職務，經原告
    甲○○、乙○○屢次請求，羅森等人均拒不交還原告甲○○
    、乙○○所有之十傑公司之股票及股東印鑑章，今又於本件
    復以相同方式拒絕交付。
  (二)辦理股東名簿變更及交付股票部分：
  (1)原告甲○○、乙○○未曾取得被告公司股票：
    查被告公司已發行實體股票，並曾於95年3月間將股票正本
    交付予部分股東，股東己○○亦至65年2月間方取得股票，
    然原告甲○○、乙○○分別擁有被告公司之股份600股、400
    股，卻未曾取得被告公司股票。被告雖稱業已交付云云，惟
    被告始終未能提出依公司法第169條規定載有「發給股票之
    年、月、日」、「股票號數」之股東名簿，說明何時交付、
    股票編號、如何交付，且拒絕提出股東名簿，是依民事訴訟
    法第277條之規定，應認原告主張為真實。
  (2)原告甲○○、乙○○所持有之股票已讓予於原告丙○○、丁○○，被告應登載於股東名簿並交付該股票於原告丙○○、
    丁○○：
  原告甲○○已於95年2間將所持有被告公司之股份600股出售
    予原告丙○○，原告乙○○亦於同時將其所有被告公司股份
    400股讓予原告丁○○，並均已繳納證券交易稅，並依公司
    法第227條準用同法第197條之規定，通知被告公司辦理股份
    移轉登記。是依公司法第165條、第162條第1項之規定，被
    告公司並無拒絕辦理移轉登記於股東名簿之權。且因被告已
    印製實體股票交付於部分股東，被告亦應交付股票於原告丙○○、丁○○。惟被告對於原告甲○○、乙○○請求交付股
    票正本、返還股東印鑑章一事，置之不理，亦拒絕配合辦理
    變更股東名簿，登記為原告丙○○、丁○○所有，亦拒絕交
    付股票於原告丙○○、丁○○。
  原告甲○○、乙○○既已將所持有之股票已轉讓於原告丙○○、丁○○，且公司法第165條之「過戶」之規定，目的在
    證實股權受讓之合法性與公司送達之憑據，為對抗要件，並
    非生效要件，被告公司自不得拒絕原告丙○○、丁○○辦理
    移轉登記。而被告拒絕辦理，依實務見解，自得由受讓人原
    告丙○○、丁○○提起給付訴訟。
  被告既無法證明股票業已交付之事實，是原告甲○○、乙○○無法以背書及交付方式移轉於原告丙○○、丁○○，係因
    被告公司不交付股票所致，依民法第101條第1項之規定，視
    為條件既已成就，被告不得以原告等人未有背書、交付之事
    實，拒絕辦理股東名簿變更。
  (三)為此，爰依民法第767條及前揭公司法之規定，提起本件訴
    訟。並聲明：(1)被告應返還股東印鑑章予原告甲○○。(2)被
    告應返還股東印鑑章予原告乙○○。(3)被告應將股東名簿所
    載甲○○之股份600股變更為原告丙○○所有，並將原告丙○○之姓名及住所登載於被告公司股東名簿。(4)被告應將股
    東名簿所載乙○○之股份400股變更為原告丁○○所有，並
    將原告丁○○之姓名及住所登載於被告公司股東名簿。(5)被
    告應交付600股之股票正本予原告丙○○。(6)被告應交付400
    股之股票正本予原告丁○○。
二、被告則以：就原告甲○○、乙○○為被告公司股東，且被告
    公司發行股票，系爭股票為記名股票不爭執。然：
  (一)被告未持有系爭股票，自無法交付。且原告甲○○、乙○○
    之系爭股票讓予原告丙○○、丁○○，不生轉讓之效力，原
    告丙○○、丁○○請求被告惟移轉登記於股東名簿，亦屬無
    據：
  (1)被告公司於82年間所發行之股票，各該股東早已取走，股東
    之股票早在外流通：
  原告即股東兼任董事之股票出賣之事實，有財政部台北市國
    稅局90.1.3私人間直接買賣有價證券之繳款書可稽。
  被告公司發行之股票於發行不久，除己○○夫婦之部分外，
    其餘股東之股票業據其等領回，並在外流通，而原告甲○○
    亦因股東羅振峰向原告甲○○借錢，無法償還，遂以其持有
    750股股票抵償，並過戶給原告甲○○，其後羅振峰之胞兄
    羅森出面處理，基於道義代還600萬元後，原告甲○○即將
    上開股票移轉於羅森指定之人即女兒羅曼菱名下，並完成過
    戶手續是原告稱未悉有發行及具領系爭股票，並非事實。而
    被告公司因90年納莉颱風致83年度至89年度帳冊憑證損毀，
    曾向財政部台北市國稅局信義稽徵所申請備查可參，是以被
    告無法提供此方面之相關業已滅失之文件。
  又查，依被告公司公司章程第7條「本公司股票概為記名式
    ，由董事三人以上簽名蓋章，經依法簽證後發行。」，原告
    甲○○、乙○○為被告公司之董事、監察人，其二人在被告
    台北之公司內任職，實際參與系爭股票發行事宜，焉有不知
    之理。自81年發行以來，迄今10餘年，如果原告未領走系爭
    股票，豈有不要求領取之理，是原告甲○○、乙○○業已領
    取系爭股票。至第三人即股東己○○之向被告公司領取股票
    一事，實係詹義芝在板橋之大明公司實際負責經營該公司，
    非於台北公司任職，以致於就己○○有無前來領取一事有所
    遺忘，而己○○夫婦未領取部分的股票，則鎖在樓上辦公室
    之保險櫃內，直至民國95年2月間，己○○持股份讓渡書到
    被告公司辦理過戶手續，被告明白告知依法需有股票才能辦
    理過戶手續，並想起己○○夫婦自己的股票尚未領取，始一
    併交其領回，又因為有先前原告甲○○等人領走系爭股票卻
    不認帳之糾紛存在，於是特別要求己○○書立領據等事。
  至第三人即股東己○○之向被告公司領取股票，與原告甲○○、乙○○之領取股票並非一事，毫無關聯性，不具證據適
    格。又依公司法第169條第1項規定雖有關於發行股票各股東
    股票號數及發給股票日期應載事項之規定，但未遵循此規定
    ，並無罰則，是以非屬絕對必要記載事項，被告公司股東名
    簿並未是項記載，且由原告所自認之股東業已取具股票，亦
    無是項記載。是故被告公司股東名簿不能證明被告有扣留原
    告之印鑑、股票。
  (2)就原告丙○○、丁○○請求被告公司交付股票，並將渠等姓
    名及住所登載於被告公司股東名簿部分：按公司法第164條
    之規定，記名股票轉讓之唯一方法為背書，應由書面行為與
    票據之交付而成。被告公司發行之股票亦係記名股票，如未
    依上開法定方式行背書轉讓，則不生轉讓之效力。而原告甲○○、乙○○稱系爭股票讓予原告丙○○、丁○○云云，惟
    渠等僅提出股份轉讓書，未能提出系爭股票已有背書轉讓之
    證據，揆諸上開說明，是項轉讓，自尚未發生記名股票轉讓
    之效力，原告丙○○、丁○○並非系爭記名股票之合法持有
    人。且因被告公司未曾持有該等股票，從而，原告丙○○、
    丁○○自乏權源向被告請求交付系爭股票，或請被告公司登
    載於股東名簿，均屬無據。至原告主張民法第101條部分，
    惟被告公司並未持有系爭股票，自無拒不交付之可言，要無
    民法第101條第1項之問題。
  (二)被告公司未持有原告甲○○、乙○○之印鑑，無從返還：
  (1)原告之股東印鑑章與十傑公司之股東印鑑章，係屬同一枚，
    被告並無爭執。惟原告之印鑑章與遭台北地檢署95年度偵字
    第9934號違反稅捐稽徵法案件所扣押者，並非同一。又本件
    被告公司股東之印鑑章印文如被告公司章程末端發起人印文
    ，各該印文之形狀不同，大小不一、字體更不相同，依一般
    社會通念，堪認係各股東（發起人）持自己所有印鑑章前來
    公司蓋用，合先敘明。
  (2)本件由原告甲○○、乙○○委託楊鈞國律師於90年9月21日
    所發台北建北郵局第6247號存證信函、第1237號存證信函內
    容，已明白顯示系爭印鑑章及股票並不在被告占有中。
  (3)系爭印鑑章所在：原告主張羅森等人回函拒絕返還甲○○等
    系爭股票及印鑑章等，並舉（九十）（十）然法二字第38號
    律師函為證。被告加以否認，原告與正大所間之糾葛，與被
    告無關。然依原告所提前揭律師函中，引述上開台北建北郵
    局第6247號存證信函：「有關本人（指甲○○）名下所有十
    傑公司30萬股票及本人所有之印章，請羅森‧‧‧三日內交
    還」等語，而羅森代表正大聯合會計師事務所（下稱正大會
    計師事務所）委任律師覆函及：「‧‧‧函中自承，其擅自
    收取應繳付正大會計師事務所之服務公費計1308萬4371元，
    迄今仍未繳回‧‧‧是其對正大會計師事務所即至少負有前
    揭之債務，在雙方尚未就正大會計師事務所‧‧‧十傑‧‧
    ‧公司之相關權利為釐清及會算清楚之前，本人（指正大會
    計師事務所、代表人羅森）尚難將其名下之股票歸還‧‧‧
    」等語，可知原告與正大會計師事務所有糾葛，原告之十傑
    公司股東印鑑章即系爭印鑑章，連同十傑公司股票一併質交
    正大會計師事務所，衡諸日常生活經法則，原告與正大會計
    師事務所既有債權債務存在，又已將十傑公司股票質交正大
    會計師事務所，則系爭股票當亦一併質交於正大會計師事務
    所（推測之詞），換言之，被告公司亦未保管系爭股票及印
    鑑章，是故，原告對被告訴求系爭股票及印鑑章，自亦屬有
    誤。
  (4)就原告主張原告以主管機關文件資料中包括會議紀錄等，僅
    有原告之股東印章，卻從無其簽名云云，並以被告公司持有
    己○○之印鑑章、或以台北南海郵局第1188號存證信函，主
    張被告有扣留原告之印鑑部分：被告否認系爭印鑑章為被告
    持有，該台北南海郵局第1188號存證信函自不足證印鑑章及
    系爭股票在被告占有中。另被告觀諸台北市政府所調之被告
    公司登記案卷，其中90年1月20日董事會議出席簽到簿出席
    董事、董事願任同意書等，即有原告甲○○、乙○○之簽名
    ，可見原告所言並不實在；至公司申設或股票發行等以用印
    代簽名，亦合於法律之規定及會計常規，不能據此謂被告有
    扣留其印鑑、股票或擅自印蓋股東印鑑章。而己○○係大明
    企業管理顧問有限公司（下稱大明公司）之負責人；且其與
    往來華南銀行埔墘分行，所用之章，與前揭股東印鑑章相同
    。而己○○不論在職掌大明公司期間，隨時需用該印鑑章，
    即其本人與華南銀行埔墘分行往來亦極為頻繁，而其提款習
    慣都用填寫提款單並印蓋上開印鑑章，用途如此多，且如此
    重要的印鑑，衡情不致於交給被告公司保管。可見被告並未
    保管己○○的印鑑章。
  (三)綜上所述，被告公司並未保管系爭股票及股東印鑑章，原告
    甲○○、乙○○持有系爭股票，欲行轉讓予原告丙○○、丁○○自應依法定背書方式為之，其不此之途，故不生轉讓效
    力，從而原告丙○○、丁○○對被告無任何權源，顯見原告
    之本件請求無理由。並聲明：原告之訴駁回。
三、本件原告主張被告公司之股東計有羅森、辛○○、羅裕傑、
    戊○○及原告甲○○、乙○○等人，且渠等亦均係訴外人十
    傑公司之股東，而原告甲○○、乙○○分別持有被告公司股
    權400股、600股，原告前曾向被告公司請求返還印鑑章，並
    曾以前揭股份業已讓予原告丙○○、丁○○，請求被告公司
    辦理股名簿變更登記、交付股票於原告丙○○、丁○○，然
    均為被告拒絕、及被告公司股東己○○之股票係至95年間始
    領取等事實，業據提出股份轉讓書2紙、95年度證券交易稅
    一般代繳稅額繳款書2紙、協誠國際法律事務所函2紙、股東
    名簿、十傑公司臨時股東會議記錄、存證信函2紙、永然法
    律事務所函、原告林照寬函2件、台北市商業管理處函5件、
    申請書、被告公司及十傑公司設立登記事項卡、第1188號存
    證信函等件（見本院第1卷第10頁至第18頁、第80頁至第101
    頁、第152頁至第156頁）為證，並為被告所不爭執，自堪信
    為真實。
四、惟原告主張原告甲○○、乙○○所有之股東印鑑章現在被告
    公司持有中，且被告未曾交付公司股票予原告甲○○、乙○○，並以原告甲○○、乙○○之系爭股權業已合法讓予原告
    丙○○、丁○○，請求被告返還原告甲○○、乙○○之印鑑
    章，及變更股東名簿登記，並交付股票予原告丙○○、丁○○等情，則為被告否認，並以前揭情詞置辯。是本件之爭點
    即在於：原告請求被告返還印鑑章，有無理由？被告是否持
    有原告甲○○、乙○○之股東印鑑章？原告丙○○、丁○○
    請求被告變更股東名登記，並請求被告交付股票有無理由？
    原告甲○○、乙○○持有之股份，是否業已合法讓予原告丙○○、丁○○？茲分述如下：
  (一)原告請求被告公司返還印鑑章部分：
  1.按當事人主張有利於己之事實，應負舉證責任，民事訴訟法
    第277條前段定有明文。本件原告甲○○、乙○○主張被告
    公司無權占有渠等之印鑑章，並依民法第767條規定請求被
    告公司返還印鑑章，依前揭規定，自應先舉證證明系爭印鑑
    章現仍在被告占有中之事實。
  2.原告雖提出：羅森等人委請律師所發第1188號存證信函之
    內容，被告自認保管系爭印鑑章；其他股東己○○之印章
    亦為被告所保管及使用；被告於提送主管機關之文件上，
    均蓋用系爭印鑑章，並無原告甲○○、乙○○之簽名等件為
    證。惟查：
    (1)原告甲○○、乙○○於十傑公司與被告公司之印鑑章均屬
      同一，已為兩造所不爭執，而參諸原告所提第1185號存證
      信函，其上記載「茲據當事人羅森、羅裕傑、辛○○委稱
      ：(一)在民國九十年六月五日以前正大聯合會計師事務所（
      以下簡稱正大）暨關係企業包括十傑企管顧問股份有限公
      司之會計總管均係乙○○負責‧‧‧(二)凡正大及關係企業
      發生資金缺口，均由羅森個人以所得剩餘或提供私人不動
      產等供抵押先行墊款，然後再由事務所、企業體或個人股
      東分次償還‧‧‧這也是甲○○、乙○○心甘情願以私章
      即十傑公司股票質押約達十五年之久，從未吭聲‧‧‧」
      等語，是前開存證信函之內容縱係屬實，充其量亦僅能證
      明系爭印鑑章係為十傑公司占有，或為訴外人羅森、羅裕
      傑、辛○○等3人所持有，並不足以證明系爭印鑑章係為
      被告公司現實占有中。而縱認訴外人羅森、羅裕傑、辛○○持有系爭印鑑章，然原告既未主張、亦未證明「羅森、
      羅裕傑、辛○○係因渠等為被告公司董事、受僱人之身分
      ，而為被告公司所占有」系爭印鑑章，是原告甲○○、乙○○請求被告公司返還系爭印鑑章，即屬無據。
    (2)原告復主張訴外人即其他股東己○○之印章亦為被告所保
      管及使用，並提出簽收單（見本院卷第1卷第204頁）、請
      款單及華南商業銀行之取款憑條（見本院第2卷第13頁至
      第18頁、第21頁至第22頁、第26頁至第27頁）等件為證，
      並經證人己○○、辛○○先後到場證述：己○○之印鑑章
      係由辛○○保管（見本院第1卷第141頁、第2卷第9頁）等
      語。惟查，原告所提之前開證據，亦僅能證明己○○之印
      鑑章確由辛○○保管、使用，並無從推論原告甲○○、乙○○之印鑑章由被告公司所占有。而經本院細繹前揭證人
      於言詞辯論期日所為之證述，亦無從證明原告甲○○、乙○○之印鑑章有向由被告公司保管、且現仍由被告公司占
      有之情。是原告以此主張被告公司持有原告甲○○、乙○○之系爭印鑑章云云，亦非可採。
    (3)又原告甲○○、乙○○以被告於提送主管機關之文件上，
      均蓋用系爭印鑑章，未曾有原告甲○○、乙○○之簽名，
      欲證被告公司持有渠等之印鑑章。惟觀諸96年1月9日台北
      市政府管理處府建商字第09680168100號函所附台北市政
      府建設局第一科被告公司案卷，其中董事願任同意書上，
      即有原告甲○○、乙○○之簽名，是原告甲○○、乙○○
      主張被告於提送主管機關之文件上，均蓋用系爭印鑑章，
      未曾有原告甲○○、乙○○之簽名云云，已與事實不符。
      且按如有用印章代簽名者，其蓋章與簽名生同等之效力，
      民法第3條第2項定有明文，足見簽名與蓋章之效力等同，
      原告於文件上係簽名、或係蓋章方式為之，均得依其意願
      為之，況且，縱使被告公司提交主管機關所有文件均為用
      印而無蓋章，亦無法藉此證明系爭印鑑章即係在被告公司
      之持有中。
    (4)原告甲○○、乙○○既未能證明被告公司為系爭印鑑章現
      實占有人，則原告甲○○、乙○○訴請被告公司返還渠等
      所有之系爭印鑑章，即屬無據。
  (二)原告請求被告變更股東名簿、請求交付股票部分：
  1.原告丙○○、丁○○以渠等受讓原告甲○○、乙○○之股票
    ，請求被告為股東名簿變更登記一節，股份轉讓書2紙、財
    政部台北市國稅局證卷交易稅一般代徵稅額繳款書2紙（見
    本院第1卷第10頁至第13頁）為證。然被告就此辯稱被告公
    司已發行並交付記名之股票予原告甲○○、乙○○，該等股
    票轉讓未經背書轉讓，原告丙○○、丁○○未取得股權，不
    得請求被告為股東名簿變更登記、交付股票予原告丙○○、
    詹絮婷等語。故本件原告丙○○、丁○○請求被告公司交付
    股票、變更股東名簿之登記之前提要件，即為渠等已合法取
    得股權。
  2.又本件被告有無交付系爭股票予原告甲○○、乙○○，既為
    兩造所爭執，則被告公司就其發行系爭股票後業已交付股東
    即原告甲○○、乙○○之事實，即應負有舉證之責。經查：
    (1)被告公司雖以股東羅振峰曾將股份轉讓與原告甲○○，原
      告甲○○亦曾將此股份再行轉讓與羅曼菱，並舉財政部台
      北市國稅局證卷交易稅一般代徵稅額繳款書2紙（見本院
      第1卷第49頁、第172頁）、台北市商業管理處檢附之台北
      市政府建設局第一科被告公司案卷中股東名簿為證。然查
      ：
      按公司已實體發行股票者，股東得依其股東權請求交付
        。而發行與交付分屬二事，縱使公司有發行股票，未必
        即已交付予股東。而本件被告所提前揭證物，僅足以證
        明股東羅振峰與原告甲○○間、原告甲○○與羅曼菱間
        ，分別有股票交易耳，尚不足以證明被告所發行之股票
        業已交付於原告甲○○、乙○○。
      次按股東名簿應編號記載左列事項：一、各股東之姓名
        或名稱、住所或居所。二、各股東之股數；發行股票者
        ，其股票號數。三、發給股票之年、月、日。四、發行
        無記名股票者，應記載其股數、號數及發行之年、月、
        日。五、發行特別股者，並應註明特別種類字樣。公司
        法第169條第1項定有明文。而本件被告就此均未能提出
        證明文件，復未能提出任何原告甲○○、乙○○已簽收
        系爭股票之文件，則被告所辯，尚難憑採。
      被告公司雖稱因納莉風災致83年度至89年度之帳冊毀損
        、滅失，被告已向財政部國稅局報備，又股票發行已逾
        十年，衡諸常情，被告公司確未保管，並經證人辛○○
        到場為證。然觀諸財政部國稅局信義稽徵所91年1月30
        日財北國稅信義審字第91060549號函，其上固載有被告
        公司報備83年度至89年度帳冊毀損之事，惟觀諸台北市
        商業管理處檢附之台北市政府建設局第一科被告公司案
        卷，被告公司係設立於81年9月4日，而參諸該卷內之股
        票，其發行日期為81年12月3日，則發行後之股東名簿
        ，即應有前揭公司法第169條第1項所定事項之記載，惟
        參諸前揭台北市建設局被告案卷，並無此一紀錄；又縱
        被告公司確有納莉風災而毀損之83年度至89年度之帳冊
        ，亦應能當時提出「發行股票」之紀錄。且依一般經驗
        法則，股票於81年12月3日發行後，應有部分股東即已
        領取，此亦為被告所自陳在卷；雖證人辛○○到場證稱
        ：「被告公司設立的時候‧‧‧當時法令規定一定要發
        行股票‧‧‧那時被告公司沒有任何員工，都是由董監
        事一起來處理這件事情，處理公司事務，股票發行下來
        ，因為都在同個一辦公室，除了己○○及庚○○在板橋
        外沒有領走，其他人都領走‧‧‧」等語，惟證人辛○○前開證述果係屬實，即原告甲○○、乙○○亦於被告
        公司發行系爭股票後不久，即已領取，則被告公司應仍
        可提出自81年12月3日起至83年前部分股東或原告甲○○、乙○○領取股票之紀錄。惟被告均未能提出，是被
        告公司之前開抗辯，亦難憑採。
      至證人辛○○雖到場證稱原告甲○○、乙○○業已領取
        股票，惟證人辛○○亦同時證稱「（問：他們領走時，
        有無簽收收據？）我讓他們股票時，有讓他們簽收壹張
        字條，我今天沒有帶來，因為我們沒有股票存根，所以
        我就用隨便的紙張給他簽收‧‧‧」等語（見本院第2
        卷第7頁背面），惟迄至言詞辯論終結日止，被告或證
        人辛○○均未能提出該簽收字條，是證人辛○○前開有
        利於被告公司之證詞，亦難憑取。則被告公司藉此抗辯
        原告甲○○、乙○○業已領取股票，亦無可取。
      又被告辯稱已領取股票之股東，亦未依公司法第169 條
        規定記載於股東名簿上云云。惟查，本件原告業已領取
        股票乙節之舉證責任在於被告，該等股東名簿之記載並
        不能證明原告有領取股票之事實，則未能舉證之不利益
        ，自應由被告公司負擔，被告自不得以其餘已領取股票
        之股東亦未登載於股東名簿，反指該股東名簿之記載不
        足以證明原告並未領取股票。是被告公司抗辯其發行系
        爭股票後業已交付股東即原告甲○○、乙○○云云，即
        無可取。
    (2)原告甲○○、乙○○主張渠等讓與系爭股份與原告丙○○
      、丁○○2人，並不發生股份移轉效力：
      按記名股票，由股票持有人以背書轉讓之，並應將受讓
        人之姓名或名稱記載於股票。無記名股票，得以交付轉
        讓之，公司法第164條定有明文。且被告係發行股票之
        股份有限公司，則原告甲○○、乙○○讓與其所有之股
        份，如為記名股票，應背書交付，如為無記名股票，亦
        應交付而轉讓之。系爭股票既為名股票，此為兩造所不
        爭執，而原告甲○○、乙○○並未取得被告公司之系爭
        股票，復如前述，則原告甲○○、乙○○自無在系爭股
        票上背書再轉讓股權予原告丙○○、丁○○之可能。是
        原告甲○○、乙○○與原告丙○○、丁○○間縱有系爭
        股權讓與之合意，並已繳納稅款，亦難認已合法發生移
        轉系爭股權之效力。
      承前所述，本件原告甲○○、乙○○之股權尚未發生移
        轉，是原告丙○○、丁○○自非被告公司之股東，則原
        告丙○○、丁○○訴請被告為股東名簿變更登記、交付
        股票，即屬無據。
      又所謂條件，係當事人以將來客觀上不確定事實之成就
        或不成就，決定法律行為效力之發生或消滅之一種附款
        。故事實之不確定性，應為條件之特徵。查本件原告甲○○、乙○○為被告公司股東，得請求被告公司交付股
        票為其股東權，係為既定且已發生之權利，尚非將來客
        觀尚不確定之事實，自非條件。是原告主張原告甲○○
        、乙○○無法以背書及交付方式移轉於原告丙○○、丁○○，係因被告公司不交付股票所致，依民法第101條
        第1項之規定，視為條件既已成就，被告不得以原告等
        人未有背書、交付之事實，拒絕辦理股東名簿變更云云
        ，亦屬無據，併此敘明。
六、縱上所述，本件原告甲○○、乙○○既未能證明被告公司為
    系爭印鑑章之現實占有人，則渠等請求被告公司返還系爭印
    鑑章，即屬無據，不應准許。又原告甲○○、乙○○並未依
    公司法第164條之規定為背書讓與系爭股票，不生讓與系爭
    股權予原告丙○○、丁○○之效力，是原告丙○○、丁○○
    請求被告公司逕為股東名簿變更登記及交付股票，亦屬無據
    ，不應准許。
七、本件為判決之基礎已臻明確，兩造其餘之陳述及所提其他證
    據，經本院斟酌後，認為均於判決之結果無影響，亦與本案
    之爭點無涉，自無庸逐一論述，併此敘明。
八、結論：原告之訴為無理由，並依民事訴訟法第78條，判決如
    主文。
中　　華　　民　　國　　96　　年　　10　　月　　5 　　日
                  民事第三庭    法　官　林振芳
以上正本係照原本作成
如對本判決上訴，須於判決送達後20日內向本院提出上訴狀
中　　華　　民　　國　　96　　年　　10　　月　　5 　　日
                    　　　　　　書記官　李淑芬
